臺灣板橋地方法院刑事判決　　　　　　　　　　　　　九十一年度交訴字第八六號
　　公　訴　人　臺灣板橋地方法院檢察署檢察官
　　被　　　告　乙○○　男　三.
右被告因公共危險等案件，經檢察官提起公訴（九十年度偵字第一九一八六號），本
院判決如左：
    主  文
乙○○服用酒類，不能安全駕駛動力交通工具而駕駛，處有期徒刑參月；又從事業務
之人，因業務上之過失傷害人，處有期徒刑伍月。又駕駛動力交通工具肇事致人傷而
逃逸，處有期徒刑捌月。應執行有期徒刑壹年貳月。緩刑貳年。
    事  實
一、乙○○為正洲貨運行靠行貨車司機，平日以運送貨物為業，為從事業務之人，其
    於民國九十年十一月十日晚間十一時許，與友人在臺北縣樹林市○○路附近小吃
    店飲酒後，明知飲酒後已達不能安全駕駛動力交通工具，仍於翌日（十一日）凌
    晨零時四十分許，駕駛車號：Ｗ三－一○二號營業用小貨車，由大安路左轉俊英
    街後，沿俊英街往迴龍方向行駛，途經同市○○街一七二巷口附近路段時，本應
    注意車前狀況與兩車併行之間隔，並隨時採取必要之安全措施，依當時雖屬夜間
    ，為市區道路，然照明仍屬良好，無障礙物，視界良好情況下，並無不能注意之
    情事，竟疏未注意，擦撞前方同向由丙○○騎乘後搭載丁○○之車號：ＨＸ九－
    七二六號重型機車倒地，因致丙○○受有硬腦膜上出血併腦挫傷、左側血胸併兩
    側鎖骨骨折、左側脛腓骨骨折等之傷害；另致丁○○受有左脛骨開放性骨折、臉
    部裂傷及擦傷等之傷害【此部分已撤回告訴，詳如後述】。乙○○於肇事致丙○○、丁○○二人受傷後，竟未即採取救護或其他必要措施，並向警察機關報告，
    反駕車沿俊英街往迴龍方向逸去，適甲○○【時為臺北縣警察局樹林分局員警】
    路過發現，隨即騎乘機車追趕攔阻，並通知當時在臺北縣樹林市○○街○○路檢
    勤務之員警後，由該執行路檢員警將乙○○帶回臺北縣政府警察局樹林分局三多
    派出所施以酒精測試結果其呼氣酒精濃度值高達每公升○‧二九毫克，顯已不能
    安全駕駛動力交通工具情事，因悉上情。
二、案經指定告訴人戊○○【丙○○之母】、丁○○訴由臺北縣政府警察局樹林分局
    移由臺灣板橋地方法院檢察署檢察官偵查起訴。
    理  由
一、訊據被告乙○○坦承右揭犯行不諱，核與告訴人丁○○、丙○○指述情節相符，
    復經證人甲○○證述綦詳，復有道路交通事故調查報告表、臺北榮民總醫院及長
    庚紀念醫院診斷證明書、現場照片多幀、汽車駕駛人酒後測試觀察紀錄表、酒精
    測試條，以及舉發違反道路交通管理事件通知單【交通紅單】等在卷可佐。
二、被告飲酒後其吐氣所含酒精濃度值，經測試結果達每公升○‧二九毫克，已逾道
    路交通安全規則第一百十四條第二款所定飲酒後其吐氣所含酒精成份每公升○‧
    二五毫克（MG/L）以上者，不得駕車之標準，是其已不能安全駕駛動力交通工具
    之狀態下，猶駕駛上開車輛行駛於道路上之犯罪事實，此有酒精濃度測試條、道
    路交通事故調查報告表、酒後測試觀察報告表、交通舉發單【紅單】影本等各在
    卷足據。因按自然人於飲酒後，對事物之感官反應，其感覺之減低暨快慢，影響
    於駕駛行為甚鉅，復因個人體質不同而呈現波動變化，有者反應快速，有者遲鈍
    ，精神狀態亦隨之而異，而被告為警查獲暨測試跡象顯示被告有語無倫次、含糊
    不清、意識模糊等情，是被告飲酒後其吐氣所含酒精濃度既達每公升○‧二九毫
    克，仍為駕駛之行為，在行進間擦撞同向行進之機車肇致事端，顯已有不能安全
    駕駛動力交通工具之情事，甚明。
三、按汽車行駛時，駕駛人應注意車前狀況及兩車併行之間隔，並隨時採取必要之安
    全措施，為道路交通安全規則第九十四條第三項所明定。被告駕駛汽車自應注意
    上述道路交通安全規定，且參以案發地點當時路況雖屬夜間，然該市區道路照明
    仍屬良好，無障礙物，視界良好等情，有卷附道路交通事故調查報告表暨現場照
    片在卷可稽，而在無不能注意之情形下，竟疏不注意及之，以致肇事，致人受傷
    ，被告自有過失，而被告過失與告訴人【被害人二人】受有傷害間，稽之前述診
    斷證明書所載，足認為具有相當因果關係。據上，本案事證明確，被告犯行，足
    以認定。
四、按刑法第一百八十五條之四駕駛動力交通工具肇事致人死傷而逃逸罪係於八十八
    年四月二十一日增訂公布，並自同年四月二十三日開始生效，其增設本條文之立
    法目的，乃為維護交通，增進行車安全，促使當事人於事故發生時，能對被害人
    即時救護，減少死傷，以保護他人權益並維護社會秩序。又其立法精神在於交通
    事故一旦發生，且發生人員傷亡之情況，不論是撞人或被撞，或是因其他事故而
    造成死傷，只要是在駕駛動力交通工具過程內所發生者，參與此等事故過程之當
    事人皆應協助防止死傷之擴大，蓋如駕駛人於事故發生後，隨即駕車逃離現場，
    不僅使肇事責任認定困難，更可能使受傷之人喪失生命或求償無門。
五、且刑法第一百八十五條之四具有遺棄罪之性質，乃參照刑法第二百九十四條第一
    項之刑度來增設，又刑法就無義務者之遺棄（第二百九十三條）與有義務者之遺
    棄（第二百九十四條）訂有不同之罪責。駕駛汽車肇事致人受傷或死亡，依道路
    交通管理處罰條例第六十二條規定，汽車駕駛人有採取救護或其他必要措施並向
    警察機關報告之義務，由此可知，因汽車駕駛人之故意、過失肇事致人傷亡者，
    汽車駕駛人本即負有救護義務，若未予以救護，除有違該條例第六十二條之規定
    外，尚構成刑法第二百九十四條第一項之遺棄罪。然第一百八十五條之四的救護
    義務則不以汽車駕駛人因故意或過失肇事致人傷亡為必要，只要其為該交通事故
    之現場當事人，則對事故現場之傷亡人員皆有救護之義務，此即為本條與第二百
    九十四條第一項之區別所在。因此，本條所欲規範者，乃當事人於交通事故發生
    時遺棄被害人於不顧的逃逸行為，且若謂當事人之救護義務須視其有無故意、過
    失而定，則不僅有違刑法第一百八十五條之四的立法目的與精神，從而，本條文
    之功能亦將喪失殆盡。故所謂駕駛動力交通工具肇事，乃指駕駛動力交通工具發
    生交通事故，而非指因故意或過失導致事故發生而逃逸者，始成立本罪。
六、被告於當時既已知悉被害人因擦撞而倒地受有傷害，然僅停頓些許，隨即駕車離
    去，業據證人甲○○證述在卷（見本院九十一年九月四日訊問筆錄），而未對被
    害人採取任何救護或其他必要措施，自與刑法第一百八十五條之四所欲規範之目
    的相符。又縱被告在事發當時自認心理害怕，遂始離去，然仍不得因認為其心理
    害怕即任意離開現場，故被告於事故發生時未立刻給予被害人救護即行逸去之行
    為，即屬不可否認。
七、查被告乙○○以駕駛營業用小貨車載運貨物為業，為從事業務之人，其於飲酒後
    不能安全駕駛動力交通工具而駕駛，肇事致人傷而逃逸之行為，核其所為，係犯
    刑法第一百八十五條之三服用酒類不能安全駕駛動力交通工具而駕駛罪、同法第
    一百八十五條之四駕駛動力交通工具肇事致人傷而逃逸罪、第二百八十四條第二
    項前段業務過失傷害罪。本案公訴認係涉犯普通過失致重傷罪一節，惟查所謂重
    傷害者，依刑法第十條第四項規定，係指有下列各款情形之一者而言，即：毀
    敗一目或二目之視能；毀敗一耳或二耳之聽能；毀敗語能、味能或嗅能；
    毀敗一肢以上之機能；毀敗生殖之機能；其他於身體或健康，有重大不治或
    難治之傷害。而刑法上所謂「重傷」，係依治療後之結果加以認定，與醫學上治
    療時所謂「重大難治」之情形，仍有區別，本件被害人丙○○於送醫之際，雖經
    診斷為受有硬腦膜上出血併腦挫傷、左側血胸併兩側鎖骨骨折、左側脛腓骨骨折
    之傷害等傷害，並經急診救治，一度曾發出病危通知家屬，然經治療後，病情轉
    趨穩定病況甚佳，在九十一年一月三日轉入病房繼續各項療程治療，同年二月一
    日出院，業經本院向臺北榮民總醫院函調病歷查悉丙○○經急診治療暨住院治療
    結果，已逐步康復，其後並逐項細部回診治療等情，有前述病例可參；復參以被
    害人丙○○於本院稱：「案發後住到今年三月，回診共五次牙科、骨科二次、腦
    部一次，最近一次是牙科，牙齒矯正，現左手無力，不能走、站太久。我載女友
    回家，從後面撞來，我就不知道情況了，昏迷三個月。快出院時，才慢慢想到是
    媽媽或有誰來探望過我。送醫途中均不知。案發後有一陣子都沒有意識，醫師說
    要兩年才會恢復，記憶力比較差，比方說剛才說的馬上就忘了。」等情（見本院
    九十一年九月二十七日訊問筆錄），據此，基於被害人丙○○經手術治療、住院
    治療，一般性檢查、特定檢查，以及各項之檢驗報告，並為回診追蹤診療等綜合
    以觀，應認未達「其他於身體或健康，有重大不治或難治之傷害」而屬於重傷害
    之程度。揆諸前揭，核與重傷害要件，仍屬有別。是綜上所述，就被告丙○○部
    分，應係業務上過失行為，且亦如前述，被害人丙○○所受傷害，亦難謂為係屬
    不治或難治之重傷害，因之，公訴就此，各均係誤會，惟查其基本社會事實相同
    ，本院仍得變更起訴法條而為審判。而被告一過失行為，因致被害人【丁○○、
    丙○○】二人受有傷害，為同種想像競合犯，另就被害人丁○○部分，已據丁○○撤回告訴，有撤回狀附於本院卷足佐，是此部分，原應為不受理之諭知，惟與
    前揭致丙○○傷害部分，為被告一行為所犯，為同種想像競合犯，有裁判上一罪
    之關係，爰不另為不受理之諭知；被告所犯上開三罪，犯意各別，犯罪構成要件
    互殊，為數罪，應予分論併罰。又被告所犯過失傷害罪部分，係酒醉駕車因而致
    人受傷，應依道路交通管理處罰條例第八十六條第一項規定加重其刑。又刑法第
    一百八十五條之四駕駛動力交通工具肇事致人死傷而逃逸罪，所欲規範者，乃當
    事人於交通事故發生時遺棄被害人於不顧的逃逸行為，從而，道路交通管理處罰
    條例第八十六條第一項規定應加重其刑者，於此應無適用之餘地，均附此說明。
    爰審酌被告駕車肇事，致人傷而逃逸程度輕重，暨衡酌被害人受到之傷害，及被
    告品性、生活狀況、智識程度、犯罪所生損害，業已與被害人二人達成和解【有
    臺北縣樹林市調解委員會調解書二紙在卷】等一切情狀，分別量處如主文所示之
    刑，並定其應執行刑。又被告前未曾受有期徒刑以上刑之宣告，有臺灣高等法院
    檢察署刑案資料紀錄簡覆表可按，是其經歷此偵審科刑程序之教訓，當知惕礪，
    信無再犯之虞，本院因認其所受宣告之刑，以暫不執行為適當，爰併宣告緩刑二
    年，用啟自新。
據上論斷，應依刑事訴訟法第二百九十九條第一項前段、第三百條，道路交通管理處
罰條例第八十六條第一項，刑法第一百八十五條之三、第一百八十五條之四、第二百
八十四條第二項前段、第五十五條、第五十一條第五款、第四十一條第一項前段、第
七十四條第一款，罰金罰鍰提高標準條例第一條前段，判決如主文。
本案經檢察官蘇揚旭到庭執行職務
中      華      民      國  九  十  一  年    十    月    二  十  三    日
                                  臺灣板橋地方法院交通法庭
                                        法  官  黎錦福
右正本證明與原本無異。
如不服本判決，應於判決送達後十日內向本院提出上訴書狀。
                                        書記官  戴尚榮
中      華      民      國  九  十  一  年    十    月    二  十  八    日
附錄本案論罪科刑法條全文：
刑法第一百八十五條之三
服用毒品、麻醉藥品、酒類或其他相類之物，不能安全駕駛動力交通工具而駕駛者，
處一年以下有期徒刑、拘役或三萬元以下罰金。
刑法第一百八十五條之四
駕駛動力交通工具肇事，致人死傷而逃逸者，處六月以上五年以下有期徒刑。
刑法第二百八十四條
因過失傷害人者，處六月以下有期徒刑、拘役或五百元以下罰金。致重傷者，處一年
以下有期徒刑、拘役或五百元下罰金。
從事業務之人，因業務上之過失傷害人者，處一年以下有期徒刑、拘役或一千元以下
罰金。致重傷者，處三年以下有期徒刑、拘役或二千元以下罰金。
